臺灣臺中地方法院民事判決　96年度訴字第1790號
原　　　告　甲○○
訴訟代理人　張慶達律師
被　　　告　乙○○○○○○
上當事人間請求遷讓房屋等事件，本院於民國96年7 月31日言詞
辯論終結判決如下：
    主    文
被告應自坐落臺中市○區○○段六九一地號土地上之建物即門牌
號碼臺中市○區○○路三二八號房屋遷出並返還原告。
被告應給付原告新台幣玖萬元。
被告應自民國九十六年七月一日起至返還上開房屋之日止，按月
給付原告新台幣參萬元。
訴訟費用新臺幣柒仟柒佰壹拾元由被告負擔。
本判決得假執行。
    事實及理由
一、按訴狀送達後，原告不得將原訴變更或追加他訴。但擴張或
    減縮應受判決事項之聲明者，不在此限，民事訴訟法第255
    條第1 項第3 款定有明文。本件原告起訴時，其訴之聲明第
    2 項就被告所應給付相當於租金之損害金，本係請求自民國
    96年5 月1 日起，按月依新台幣（下同）30,000元計算。嗣
    於本院審理中之民國96年7 月31日言詞辯論程序時，則當庭
    請求為改自96年7 月1 日起，按每月30,000元計算。核原告
    上揭所為，乃係於未變更訴訟標的之情況下，減縮應受判決
    事項之聲明者，揆之前揭法條規定，自應准許，合先敘明。
二、本件原告起訴主張：被告於民國95年7 月31日與原告經由臺
    中市西區調解委員會調解，約定就原告所有門牌號碼臺中市
    ○區○○路328 號3 層樓之房屋（下稱系爭房屋）訂立租賃
    契約，約定月租金為30,000元，按月於每月1 日繳納，租期
    自95年8 月1 日起至98年7 月31日止。詎被告於96年2 月1
    日起，即未依約繳納租金，經原告以存證信函催告被告於函
    到10內清償，逾期即以該函為終止租約（原告誤為解除契約
    ）之意思表示，被告於96年4 月27日收到該函後10日內，仍
    未清償積欠之租金，則雙方租賃契約關係業已於96年5 月8
    日終止，被告依系爭租賃契約之約定，應將系爭房屋返還予
    原告，惟被告迄今仍繼續無權占有使用系爭房屋，且未支付
    任何款項，為此爰依民法第455 條租賃物返還請求權及民法
    第767 條前段所有物返還請求權，請求被告返還系爭房屋；
    依租賃契約租金請求權，請求被告給付自96年2 月1 日起至
    96 年4月30日止，共計3 個月之租金；依不當得利、侵權行
    為之法律關係，請求被告給付自96年7 月1 日起至被告返還
    系爭房屋之日止，按月以相當於前述租金數額計算之損害賠
    償金。並聲明：如主文第1 項至第3 項所示。
三、被告則以：伊仍想繼續承租，因為裝潢就花費100 多萬元等
    語置辯。並聲明：原告之訴駁回。
四、原告主張兩造經由臺中市西區調解委員會調解，約定就原告
    所有系爭房屋訂立租賃契約，被告自96年2 月1 日起即未給
    付租金，經其催告後被告仍未置理，嗣於96年5 月8 日合法
    終止系爭租賃契約之事實，已據其提出與所述相符之調解書
    、建物登記謄本、存證信函及其回執等件為證，並為被告所
    不爭，自堪憑信。
五、按承租人租金支付有遲延者，出租人得定相當期限，催告承
    租人支付租金，如承租人於其期限內不為支付，出租人得終
    止契約；租賃物為房屋者，遲付租金之總額，非達二個月之
    租額，不得依前項之規定，終止契約，民法第440 條第1 項
    、第2 項分別定有明文。次按承租人於租賃關係終止後，應
    返還租賃物；所有人對於無權占有或侵奪其所有物者，得請
    求返還之，民法第455 條第1 項前段、第767 條前段亦分別
    定有明文。又租金每月30,000元，應於每月1 日繳納；觀諸
    兩造於上開調解委員會所訂租賃契約第3 條約定至明。再按
    無權占有他人之建物，可能獲得相當於租金之利益亦為社會
    通常之觀念（最高法院61年台上字第1695號判例要旨參照）
    。經查：兩造就系爭房屋訂有租賃契約，被告自96年2 月1
    日起即未給付租金，經其催告後被告仍未置理，嗣於96年5
    月8日 終止租賃契約之事實，已如前述，揆諸上開規定，被
    告經原告催告時所欠租金已逾2 個月，原告終止租賃契約自
    屬合法。故原告本於所有物返還請求權、租賃物返還請求權
    請求被告遷讓返還系爭房屋，並依租賃契約請求被告給付自
    96年2 月1 日起至同年4 月30日止之租金，共計90,000元（
    30,000 ×3=90,000） ，為有理由，應予准許。又本件被告
    於兩造租約終止後迄未返還系爭房屋之行為，致原告所受不
    能使用、收益房屋之損害間，顯有因果關係，故原告依不當
    得利及民法第184 條第1 項前段侵權行為之法律關係，請求
    被告給付無權占有系爭房屋所獲得相當於租金之利益及致原
    告所受之損害，即屬有據。準此，原告依不當得利及侵權行
    為之法律關係，請求被告給付自96年7 月1 日（即原告提起
    本件訴訟之翌日）起至被告返還系爭房屋之日止，按月以相
    當於前述租金數額30,000元計算之損害賠償金，自屬有據，
    亦應予准許。
六、綜上各述，原告本於民法第455 條租賃物返還請求權及民法
    第767 條前段所有物返還請求權之法律關係，請求被告遷讓
    返還系爭房屋；本於租賃契約給付租金請求權之法律關係，
    請求被告給付原告租金90,000元；本於不當得利及侵權行為
    之法律關係，請求被告自96年7 月1 日起至遷讓返還系爭房
    屋之日止，按月給付原告30,000元，核屬有理，應予准許。
七、又本件係因建築物定期租賃關係所生之爭執涉訟，依民事訴
    訟法第389條第1項第3款之規定，應由本院依職權宣告假執
    行。
八、結論：本件原告之訴為有理由，並依民事訴訟法第78條、第
    87條第1 項、第389 條第1 項第3 款，判決如主文。
中　　華　　民　　國　　96　　年　　8 　　月　　14　　日
                  民事第三庭    法  官　郭佳瑛
正本係照原本作成。
如對本判決上訴，須於判決送達後20日內向本院提出上訴狀。
中　　華　　民　　國　　96　　年　　8 　　月　　14　　日
                                書記官
